【裁判字號】    89,訴,543
【裁判日期】    900315
【裁判案由】    違反著作權法
【裁判全文】
臺灣屏東地方法院刑事判決                          八十九年度訴字第五四三號
    公  訴  人  臺灣屏東地方法院檢察署檢察官
    被      告  甲○○
右列被告因違反著作權法案件，經檢察官提起公訴（八十九年度偵字第四一七九號）
，本院判決如左：
    主  文
甲○○無罪。
    理  由
一、公訴意旨略以：被告甲○○係屏東巿棒球路二五０號「星河網際網路」負責人，
    明知「鐵路大亨」係華義國際股份有限公司（下簡稱華義公司）所享有著作權之
    遊戲軟體，竟基於意圖出租之概括犯意，於八十九年七月間起，在未經華義公司
    之同意或授權下，擅將該遊戲軟體以重製方式灌錄於其遊戲場之電腦主機內，以
    每小時新台幣廿元之代價，連續提供予不特定之顧客打玩，以此方法侵害華義公
    司之著作權，於同年七月十七日為華義公司派員會同警方持搜索票在上址查獲，
    並扣得其所有之電腦十五台。因認被告甲○○所為，係犯著作權法第九十一條第
    二項之意圖出租而擅自重製他人著作財產權罪嫌，並以右揭事實業據被告甲○○
    坦承不諱，並有扣案之電腦十五台可憑，又遊戲軟體「鐵路大亨」係美商GA
    THER ing of Developers Inc所開發並授權告訴人華義公司在台製造並銷售一情
    ，有合約書一紙在卷可憑為其論據。
二、按犯罪事實應依證據認定之，無證據不得推定其犯罪事實；又不能證明被告犯罪
    者，應諭知無罪之判決，刑事訴訟法第一百五十四條、第三百零一條第一項分別
    定有明文。又認定不利於被告之事實，須依積極證據，苟積極證據不足為不利於
    被告事實之認定時，即應為有利於被告之認定，更不必有何有利之證據（最高法
    院三十年上字第八一六號判例參照）。又認定犯罪事實所憑之證據，雖不以直接
    證據為限，間接證據亦包括在內；然而無論直接或間接證據，其為訴訟上之證明
    ，須於通常一般之人均不致有所懷疑，而得確信其為真實之程度者，始得據為有
    罪之認定，倘其證明尚未達到此一程度，而有合理之懷疑存在，無從使事實審法
    院得有罪之確信時，即應由法院諭知被告無罪之判決（最高法院七十六年度台上
    字第四九八六號判例參照）。訊據被告甲○○堅決否認有上揭犯行，辯稱：上揭
    遊戲場電腦內未有「鐵路大亨」軟體，電腦螢幕無法顯示該軟體，伊於警訊時係
    因不懂電腦流程順其推問所言等語。經查：本案遍查全卷未有被告為警查獲時「
    鐵路大亨」軟體之相關畫面照片或影帶在卷可佐，再經本院勘驗扣案電腦主機一
    台（另十四台已由警方交由被告代保管），該電腦主機亦無法開機顯示相關程式
    等情，有勘驗筆錄在卷可稽，又告訴代理人王聲慶於本院指稱本案係伊會同警方
    查獲，且查獲之時有錄影、拍照「鐵路大亨」軟體之起始、進入遊戲等畫面，錄
    影帶業隨案移送警方等情，嗣告訴代理人乙○○亦稱確有拍照，惟終稱相關照片
    已無法尋得等情，又警方查獲本案之時無現場蒐證照片及錄影帶，此有屏東縣警
    察局屏東分局（九○）屏警分刑字第一五八二四號函在卷可按，則本件被告既尚
    未與告訴人達成和解，苟確有相關影帶、照片，何以告訴人未妥為保存，又何以
    告訴人所稱錄影帶已送由警方與屏東縣警察局屏東分局上揭回函有所不符，是被
    告前揭所辯非顯無所據，至證人即查獲之警員陳忠義證稱：確定那時有「鐵路大
    亨」軟體，且有顯示在螢幕上，華義公司也有拍照存證，但我們警局已沒有留存
    等語，亦因與前揭函文所稱查獲之時無現場蒐證照片及錄影帶容有不符，自亦不
    足為被告不利之認定。
三、綜上所述，既被告犯罪之證明尚未達得確信其為真實之程度，是自無從以公訴意
    旨所憑前揭論據，於別無其他事證足資佐證情形下，即遽予推斷被告擅將該遊戲
    軟體以重製方式灌錄於其遊戲場之電腦主機內之事實。此外，本院復查無其他積
    極證據足認被告有公訴意旨所載犯行，是不能證明被告犯罪，惟揆諸前揭說明，
    自應為被告無罪之諭知。
據上論斷，應依刑事訴訟法第三百零一條第一項，判決如主文。
本案經檢察官薛水生到庭執行職務。
中      華      民      國        九十      年    三    月    十五    日
                                      臺灣屏東地方法院刑事第一庭
                                          法  官    郭書豪
右正本證明與原本無異。
對於本判決如有不服應於收受送達後十日內向本院提出上訴書狀上訴於台灣高等法院
高雄分院並按他造當事人之人數附具繕本。
                                          書記官    潘豐益
中      華      民      國        九十      年    三    月      十五    日


司法院資訊處製作；財團法人民間司法改革基金會備份。
